【裁判字號】    95,台上,2710
【裁判日期】    950518
【裁判案由】    違反毒品危害防制條例
【裁判全文】
最高法院刑事判決            九十五年度台上字第二七一０號
    上  訴  人  甲○○
                        22號.
                        （另案在臺灣臺中監獄臺中分監執行）
上列上訴人因違反毒品危害防制條例案件，不服臺灣高等法院臺
中分院中華民國九十五年三月八日第二審更審判決（九十五年度
上更(一)字第一三號，起訴案號：臺灣臺中地方法院檢察署九十三
年度偵字第九八六一號），提起上訴，本院判決如下：
    主  文
上訴駁回。
    理  由
按刑事訴訟法第三百七十七條規定：上訴於第三審法院，非以判
決違背法令為理由不得為之；是提起第三審上訴，應以原判決違
背法令為理由，係屬法定要件。如果上訴理由狀並未依據卷內訴
訟資料具體指摘原判決不適用何種法則或如何適用不當，或所指
摘原判決違法情事，顯與法律規定得為第三審上訴理由之違法情
形不相適合時，均應認其上訴為違背法律上之程式，予以駁回。
本件原判決撤銷第一審科刑判決，改判仍論處上訴人甲○○連續
意圖販賣而持有第二級毒品罪刑（處有期徒刑五年六月）。上訴
人之上訴意旨略稱：（一）吸用安非他命會產生偏執的妄想，乃
醫學上早已認識之事實，諸如：有人吸用後產生購物狂、有人產
生潔癖等等。原判決未審酌安非他命施用者之特徵及產生之病態
行為，僅推測認定上訴人持有大量安非他命即有販賣營利之意圖
，恐有誤會。況且一般販賣安非他命者，必先有買家或有積極聯
絡買家之行為，絕無販入後持有長達五個月之久，仍未進行交易
之可能；再參諸安非他命價額不菲及上訴人之經濟能力，如意在
販賣，亦無拖延五個月不進行販賣之理。原判決在積極證據不足
以證明上訴人意圖販賣而持有扣案安非他命之情況下，僅依憑行
政院衛生署管制藥品管理局九十一年二月一日管檢字第一０二五
七九號函，即認定上訴人係意圖販賣而持有扣案之安非他命，顯
有判決不適用法則或適用法則不當之違法。（二）證人即上訴人
之母羅秀春於第一審係到庭證稱：「民國九十二年九月至九十三
年三月共拿給被告（即上訴人）新臺幣（下同）八十五萬元」，
復無：「毒品來源有時跟朋友購買，有時是我先生給我的」之供
述；則原判決理由記載：「證人羅秀春即被告之母到庭證稱：『
自去年（指九十二年）三月底到九月間，陸陸續續拿給被告共八
十五萬元，作為辦理婚宴之用，毒品來源有時跟朋友購買，有時
是我先生給我的」，顯與卷內筆錄之內容不符。（三）原判決理
由既說明：「依全卷證據，尚不足以證明被告於購入之初即有販
賣意圖，此外亦查無其他積極證據足資證明此部分犯行」，竟又
論處上訴人意圖販賣而持有第二級毒品罪刑，令人無法理解，更
屬理由矛盾。（四）上訴人經查獲之毒品安非他命雖多，然上訴
人自始否認有販賣安非他命之意圖，並辯稱係供己施用云云。經
查購買毒品之人，其買受之數量，常依雙方關係之深淺、當時之
資力、需求程度及對行情之認知等因素機動調整，犯罪態樣均不
相同，是施用毒品之人非不可能一次購買而持有較多之毒品；上
訴人前因施用毒品安非他命，經法院判處罪刑，有上訴人全國前
案紀錄表可按，且上訴人獲案後採集之尿水經檢驗結果，有甲基
安非他命之陽性反應，亦有中山醫學大學附設醫院藥物濫用檢測
中心檢驗報告書可按，參以本案查獲安非他命之三處現場，均扣
得上訴人所有之吸食器各一組，足見上訴人於案發前確曾大量施
用安非他命。況依原判決所認定，上訴人係於九十三年一月間起
即先後購買毒品安非他命多達十餘次，至經警查獲之日，相距近
五個月，上訴人卻無將販入之毒品售賣之行為，則上訴人所辯扣
案之安非他命供己施用等語，即非毫無可取。從而若僅憑扣案毒
品，遽予推認上訴人於販入上開安非他命時，主觀上係意圖售賣
營利，似尚難達於通常一般之人均不致於有所懷疑，而得確信其
為真實之程度。原判決就認定上訴人購買上開安非他命之初，係
基於營利意圖，未詳予說明其所憑證據及理由，徒以經警查扣之
毒品數量超逾一般吸毒者僅抽取微量毒品吸食之慣常型態，販賣
毒品係屬重罪，苟無利益可圖，衡情上訴人應無甘冒重典鋌而走
險之理；並以上訴人所為購毒之費用非向朋友借款及因不想再施
用毒品始主動帶同員警取獲毒品之辯解，與事實不符，顯不足採
等語。資為論處上訴人販賣第二級毒品罪刑之證據，自有判決不
備理由之違誤。（五）上訴人係基於何種犯意販入扣案之安非他
命，應依證據認定之。原判決祇以上訴人持有安非他命之數量不
菲及之外出等事實，即推論上訴人係意圖販賣而持有，就憑何
證據認定上訴人係以單純持有之意購入扣案安非他命，嗣郤變更
為販賣意圖，亦未說明，有理由不備之違法等語。
惟查：原判決依憑上訴人供認：自九十三年一月間起至同年五月
二十五、六日止，連續在臺中市○村路○○○路向姓名、年籍不
詳綽號「老楊」之成年男子，購買安非他命十餘次，及於九十三
年五月二十八日下午二時許，經「老楊」介紹，至高雄市○○路
某百貨公司樓下向姓名、年籍不詳之成年男子，以四十七萬元之
代價購買安非他命等語、卷附內政部警政署刑事警察局九十三年
八月六日刑鑑字第０九三０一一七一三四號鑑驗通知書、行政院
衛生署管制藥品管理局九十一年二月一日管檢字第一０二五七九
號函影本等證據資料，並參酌：「上訴人持有第二級毒品安非他
命之數量，顯已超過成癮之施用者客觀上所能承擔之範圍，況購
買所使用之金錢，亦顯逾上訴人經濟能力所能負擔，而上訴人若
為供己施用而分裝，並自備電子秤及研磨器等工具，衡情應會按
其施用份量，分裝成固定數量之小包裝毒品，以利攜帶施用，惟
依卷附扣押物品目錄表所示，其分裝之各包安非他命重量差異甚
大，有一包毛重０．五五公克，也有一包毛重五．一公克，顯與
單純按自己特定吸毒習性分裝固定份量之情形有異」等事實，認
定上訴人有其事實欄所載之犯行，已於理由內詳敘其調查證據之
結果及取捨證據認定之理由。並就上訴人否認犯罪之辯解及證人
羅秀春之證言，認俱非可採，一一予以指駁。復依憑調查證據之
結果，說明上訴人係以販賣營利之意圖持有扣案之安非他命。從
形式上觀察，原判決並無不適用法則、適用法則不當、理由不備
、採證與卷內證據資料之內容不符等違背法令之情形。亦非僅以
上訴人持有安非他命之數量不菲及之外出，即推論其持有安非
他命係意供販賣。上訴意旨（一）、（五）置原判決事實欄明確
認定及理由內詳予說明之事項於不顧，仍執原判決已敘明不予採
納之否認犯罪辯解，就事實審法院無違於證據法則之採證認事自
由判斷職權之合法行使，再為單純事實上爭執，均非合法之第三
審上訴理由。再依第一審審判筆錄之記載，證人羅秀春於第一審
係供稱：「（問：妳何時拿錢給被告辦理喜宴﹖總額如何﹖）去
年三月底到九月間，陸陸續續拿給被告甲○○，總共拿了八十五
萬元」（見第一審卷第七八頁）；則原判決理由說明：「證人羅
秀春即被告之母到庭證稱：『自去年（指九十二年）三月底到九
月間，陸陸續續拿給被告共八十五萬元』」，與上引筆錄之內容
，並無不符。上訴意旨（二）執此指摘原判決證據上理由矛盾，
顯非依據卷內資料而為主張。至於羅秀春於第一審並未供稱：「
毒品來源有時跟朋友購買，有時是我先生給我的」，原判決理由
內卻記載羅秀春曾為上開證述，雖與卷內筆錄之記載，不相適合
；惟除去原判決有瑕疵之上開理由記載，本件仍應為同一事實認
定，此既於判決無影響，依刑事訴訟法第三百八十條規定，仍難
執為提起第三審上訴之適法理由。上訴意旨（二）另執此提起第
三審上訴，亦非合法。又原判決理由記載：「依全卷證據，尚不
足以證明被告於購入之初即有販賣意圖，此外亦查無其他積極證
據足資證明此部分犯行」，意在說明並無證據足以證明上訴人於
販入扣案安非他命之初，即有販賣營利之意圖，與其認定上訴人
販入扣案安非他命後，始起意販售，而以販賣營利之意圖持有扣
案安非他命等情，並無牴觸。上訴意旨（三）執此指摘原判決理
由矛盾，自屬誤會。再依原判決事實認定及理由說明，上訴人所
犯係連續意圖販賣而持有第二級毒品罪，並非販賣第二級毒品罪
；上訴意旨（四）主張本件並無證據證明上訴人販入扣案安非他
命之初，即意圖供販賣營利，原判決未就認定上訴人購買上開安
非他命之初，係基於營利意圖，詳予說明所憑證據及理由等語，
指摘原判決理由不備，顯非依據卷內資料而為主張之適法第三審
上訴理由。至於上訴人其他上訴意旨，均未依據卷內資料具體指
摘原判決如何違背法令，俱非合法。綜上所論，本件上訴違背法
律上程式，應予駁回。
據上論結，應依刑事訴訟法第三百九十五條前段，判決如主文。
中    華    民    國  九十五  年    五    月   十八   日
                      最高法院刑事第十二庭
                          審判長法官  林  永  茂
                                法官  洪  文  章
                                法官  蘇  振  堂
                                法官  蕭  仰  歸
                                法官  何  菁  莪
      本件正本證明與原本無異
                                      書  記  官
中    華    民    國  九十五  年    五    月  二十五  日
                                                Ａ


司法院資訊處製作；財團法人民間司法改革基金會備份。
